臺北高等行政法院判決
　　　　　　　　　　　　　　　　　　 96年度簡字第00367號
原　　　告　甲○○
被　　　告　臺北市政府衛生局
代　表　人　邱文祥（局長）住同上
上列當事人間因醫療法事件，原告不服臺北市政府中華民國95年
5月18日府訴字第09584355900號訴願決定，提起行政訴訟。本院
判決如下：
    主  文
原告之訴駁回。
訴訟費用由原告負擔。
　　事實及理由
一、事實概要：
    原告於民國（下同）94年10月19日在民眾日報第A12 版刊登
    「頭皮毛囊阻塞造成落髮擺脫落髮煩惱一點也不難‧‧‧落
    髮免費頭皮檢測‧‧‧臺北市○○路○ 段31巷28號服務電話
    （02）0000－0000‧‧‧」等詞句之廣告。經行政院衛生署
    以94年11月21日衛署醫字第0940203140號函附相關資料請被
    告依法查處。嗣經被告於94年12月9 日訪談原告並作成談話
    紀錄後，核認原告非屬醫療機構，卻刊登醫療廣告，違反醫
    療法第84條規定，依同法第104 條規定，以94年12月15日北
    市衛醫護字第09439403300 號行政處分書，處原告新臺幣（
    下同）5 萬元罰鍰（原處分書受處分人誤載為活你髮養生館
    ，嗣以95年4 月6 日北市衛醫護字第09532505700 號函更正
    為原告）。原告不服，提起訴願，經遭駁回，遂提起行政訴
    訟。
二、原告起訴意旨略以：原告所從事為洗髮精之販售，為求銷售
    順利刊登廣告做為行銷手法，並無影射或表達有治療效果，
    就圖片廣告亦未有侵入性治療，僅用原告洗髮精及頭皮保養
    方法前後之比較，根本沒有影射醫療業務。再者，亦沒有消
    費者因原告廣告購買產品後，認為原告之產品有誇大不實或
    欺騙消費者之情形等語。並聲明訴願決定及原處分均撤銷。
三、被告答辯意旨以：按醫療法第9 條規定所稱醫療廣告，係指
    利用傳播媒體或其他方法，宣傳醫療業務，以達招徠患者醫
    療為目的之行為。又同法第87條第1 項規定：「廣告內容暗
    示或影射醫療業務者，視為醫療廣告。」所稱「暗示」、「
    影射」係指以某種刺激或假藉某種名義，誘導、眩惑民眾達
    到招徠醫療業務目的者而言。是以廣告內容雖未明示醫療業
    務，惟綜觀其文字、方式、用語已具招徠他人醫療之效果者
    ，則視為醫療廣告。本件系爭廣告刊有「頭皮毛囊阻塞造成
    落髮擺脫落髮煩惱一點也不難‧‧‧落髮免費頭皮檢測‧‧
    ‧臺北市○○路○ 段31巷28號服務電話（02）0000－0000‧
    ‧‧」等詞句，已有暗示或影射系爭廣告產品具有廣告詞句
    之效能而涉及醫療業務等語。並聲明原告之訴駁回。
四、本院之判斷：
( 一)按醫療法第9 條規定：「本法所稱醫療廣告，係指利用傳
    播媒體或其他方法，宣傳醫療業務，以達招徠患者醫療為目
    的之行為。」第11條規定：「本法所稱主管機關：在中央為
    行政院衛生署；在直轄市為直轄市政府；在縣（市）為縣（
    市）政府。」第84條規定：「非醫療機構，不得為醫療廣告
    。」第87條第1 項規定：「廣告內容暗示或影射醫療業務者
    ，視為醫療廣告。」第104 條規定：「違反第84條規定為醫
    療廣告者，處新臺幣5 萬元以上25萬元以下罰鍰。」同法施
    行細則第4 條規定：「本法第8 條（修正前）所稱傳播媒體
    ，指廣播、電視、錄影節目帶、新聞紙、雜誌、傳單、海報
    、招牌、牌坊、電影片及其他傳播方法。」臺北市政府94年
    2 月24日府衛企字第09404404400 號公告：「主旨：公告修
    正本府90年8 月23日府秘二字第9010798100號公告有關本府
    主管衛生業務委任事項，自即日起生效。‧‧‧公告事項：
    修正後本府90年8 月23日府秘二字第9010798100號公告略以
    ：『‧‧‧六、本府將下列業務委任本府衛生局，以該局名
    義執行之：‧‧‧（十）醫療法中有關本府權限事項。‧‧
    ‧』」。
( 二)經查，原告非屬醫療機構，卻刊登如上所述之醫療廣告，
    此有行政院衛生署94年11月21日衛署醫字第0940203140號函
    附系爭廣告、被告94年12月9 日訪談原告之談話紀錄等影本
    附卷可稽，並為原告所不爭執，是原告違規事證明確，洵堪
    認定。
( 三)至原告主張廣告僅係行銷手法，並無影射或表達有治療效
    果云云。惟按醫療法第9 條規定所稱醫療廣告，係指利用傳
    播媒體或其他方法，宣傳醫療業務，以達招徠患者醫療為目
    的之行為。又同法第87條第1 項規定：「廣告內容暗示或影
    射醫療業務者，視為醫療廣告。」所稱「暗示」、「影射」
    係指以某種刺激或假藉某種名義，誘導、眩惑民眾達到招徠
    醫療業務目的者而言。是以廣告內容雖未明示醫療業務，惟
    綜觀其文字、方式、用語已具招徠他人醫療之效果者，則視
    為醫療廣告。本件系爭廣告刊有「頭皮毛囊阻塞造成落髮擺
    脫落髮煩惱一點也不難‧‧‧落髮免費頭皮檢測‧‧‧臺北
    市○○路○ 段31巷28號服務電話（02）0000－0000‧‧‧」
    等詞句，已有暗示或影射系爭廣告產品具有廣告詞句之效能
    而涉及醫療業務，揆諸上開說明，自屬醫療廣告。是原告主
    張並無影射或表達有治療效果云云，尚難採信。
五、綜上所述，原處分處原告法定最低額5 萬元罰鍰，並無不合
    ，訴願決定予以維持，亦無不合。原告仍執陳詞訴請撤銷，
    為無理由，應予駁回。又本件係簡易程序事件，事證已明確
    ，爰不經言詞辯論逕為判決，並予敘明。
六、據上論結，本件原告之訴為無理由，爰依行政訴訟法第233
    條第1項、第98條第1 項前段，判決如主文。
中    華    民    國    96    年      8     月   31   日
                               第四庭法  官 陳忠行
上為正本係照原本作成。
本件以訴訟事件所涉及之法律見解具有原則性者為限，始得於本
判決送達後20日內向本院提出上訴狀並表明上訴理由，如已於本
判決宣示後送達前提起上訴者，應於判決送達後20日內補具上訴
理由（均按他造人數附繕本），且經最高行政法院許可後方得上
訴。
中　　華　　民　　國　　96　　年　　  8　   月   31   日
 　　  　　　　　　　    　          書記官  陳又慈
